臺灣苗栗地方法院刑事判決　　　　　　　100年度易字第210號
公　訴　人　臺灣苗栗地方法院檢察署檢察官
被　　　告　文日升
　　　　　　陳姳諼
上2 人共同
選任辯護人　何邦超律師
上列被告因詐欺案件，經檢察官提起公訴（99年度偵字第6250號
），本院判決如下：
    主  文
文日升共同犯詐欺取財罪，處有期徒刑貳年。
陳姳諼共同犯詐欺取財罪，處有期徒刑壹年陸月。
    事  實
一、文日升與陳姳諼係交往且論及婚嫁之男女朋友關係，而陳姳
    諼與王筱梅亦為認識10多年之朋友關係；陳姳諼於民國99年
    輾轉得知王筱梅之丈夫於98年11月30日過世後，遂於99年8
    月間開始，每週末均至王筱梅經營之餐廳用餐，並與王筱梅
    有密切之接觸，經此段時間之觀察，文日升與陳姳諼見王筱
    梅因喪偶而有機可趁，復利用王筱梅對陳姳諼有多年交情之
    信賴關係，竟基於詐欺取財之犯意聯絡，而由陳姳諼先於99
    年8 月22日下午3 時許，在王筱梅位於苗栗縣苗栗市○○里
    ○ 鄰○○街72號之住處內，向王筱梅佯稱：因文日升在非洲
    坦尚尼亞，幫當地政府興建規劃沼氣發電廠，當地政府為感
    謝文日升，遂贈送其138 平方公里的黃金礦脈，且該礦脈經
    過中國大陸四川探勘隊的探勘，每公噸可生產出3 至8 公克
    的黃金，為非常豐富的礦脈，因此文日升可以產地價格取得
    黃金進口，再以一般市價售出，另鑽石、寶石均是論斤計價
    ，非常便宜，文日升還要在臺北、臺中、高雄等地開珠寶旗
    艦店，其中臺中店要交由她經營；此外，其之前投資文日升
    新臺幣（下同）200 萬元，隔年就拿到400 萬元，再投資40
    0 萬元，隔年又拿到800 萬元，有時還不用一年，就可以有
    雙倍的獲利，投資文日升獲利豐富又穩定，且雙倍獲利今年
    是最後一年，以後沒有了云云，使王筱梅因此陷於錯誤，並
    於隔日99年8 月23日上午11時許，隨即在陳姳諼之陪同下，
    前往新竹縣竹北市之花旗銀行新竹分行，臨櫃匯款美金157,
    232 元至文日升所有第一商業銀行興雅分行帳號0000000000
    0 號帳戶內，而詐欺取財既遂；後陳姳諼受文日升之委託，
    分別於99年8 月24日、26日及27日，至第一商業銀行興雅分
    行臨櫃先後5 次提領美金共89,761.25 元，另文日升則於99
    年9 月8 日及10日，親自至第一商業銀行興雅分行臨櫃先後
    提領美金共67,000元。
二、嗣文日升邀陳姳諼、王筱梅至非洲迦納共和國（下稱迦納）
    參訪，陳姳諼、王筱梅遂於99年8 月27日搭機前往迦納，2
    人到達迦納後僅入住偏僻的小旅館，於99年8 月31日上午某
    時許，文日升對王筱梅佯稱：當晚會進行「洗美金」之活動
    ，因當地難民有提供其500 至600 百箱的美金，每箱少則美
    金1,000 萬元、多則美金2,500 萬元，但難民提供給其之美
    金為避免被搶，有經過特殊處理，需購買洗美金之藥水始能
    將該特殊處理之美金正常使用，而洗美金之藥水需美金15萬
    元，也算是投資的一部份，將來都會雙倍返還云云，使王筱
    梅又陷於錯誤，而將身上所攜帶之美金1,700 元交予文日升
    ，惟當晚文日升僅從箱中抽取2 張美金100 元之鈔票進行「
    洗美金」活動，並未見到其餘美鈔（此部分之犯罪事實，我
    國並無審判權，併此敘明）；後文日升稱因其有一批339 公
    斤之黃金已由某國大使運至香港1 個月，其急需趕回臺灣接
    貨，而於99年9 月2 、3 日離開迦納，陳姳諼、王筱梅則於
    同月7 日離開迦納，回國後，王筱梅每日均追問陳姳諼，文
    日升有無領到黃金，陳姳諼均稱因有銀行行員未拿到佣金所
    以被阻擋云云，王筱梅始心生懷疑，經與家人及在迦納工作
    之臺商藍文人討論後，始確信受騙，報警處理而查獲上情。
三、案經王筱梅訴由苗栗縣警察局苗栗分局報告臺灣苗栗地方法
    院檢察署檢察官偵查起訴。
    理  由
壹、程序部分：
一、被告以外之人於審判外之言詞或書面陳述，除法律有規定者
    外，不得作為證據，刑事訴訟法第159 條固定有明文。惟被
    告以外之人於審判外之陳述，雖不符同法第159 條之1 至之
    4 規定，而經當事人於審判程序同意作為證據，法院審酌該
    言詞陳述或書面陳述作成時之情況，認為適當者，亦得為證
    據；又當事人、代理人或辯護人於法院調查證據時，知有第
    159 條第1 項不得為證據之情形，而未於言詞辯論終結前聲
    明異議者，視為有前項之同意，同法第159 條之5 亦定有明
    文。其立法意旨在於傳聞證據未經當事人之反對詰問予以核
    實，原則上先予排除，惟若當事人已放棄詰問或未聲明異議
    ，基於證據資料愈豐富，愈有助於真實發現之理念，且強化
    言詞辯論原則，法院自可承認該傳聞證據例外擁有證據能力
    。經查：本判決所引用之下列非供述證據，惟檢察官及被告
    文日升、陳姳諼及選任辯護人於本院審理中調查證據時，知
    有刑事訴訟法第159 條第1 項不得為證據之情形，未於言詞
    辯論終結前聲明異議，且本院審酌上開言詞陳述作成時之客
    觀情況並無不當，並無不宜作為證據之情事，則依刑事訴訟
    法第159 條之5 之規定，認均具有證據能力。
二、另按被告以外之人於審判外之言詞或書面陳述，除法律有規
    定者外，不得作為證據，刑事訴訟法第159 條第1 項定有明
    文。考其立法本旨係以證人於審判外之言詞或書面陳述，屬
    於傳聞證據，此項證據，當事人無從直接對於原供述者加以
    詰問，以擔保其真實性，法院亦無從直接接觸證人而審酌其
    證言之憑信性，違背直接審理及言詞審理之原則，除具有必
    要性及信用性情況之除外者外，原則上不認其有容許性，自
    不具證據能力；至所謂具有必要性及信用性情況者，例如刑
    事訴訟法第159 條之1 至第159 條之5 情形，乃例外認其有
    證據能力。經查附表一所示之德國BEB BioEnergy BerlinGm
    bH公司（下稱BEB 公司）登記資料影本、HIT WAY 公司登記
    資料影本、合約書、託運相關單據、電子郵件、國外新聞報
    導、考察報告、感謝函、BEB 公司經手完成計畫一覽表、國
    外銀行本票、國外函文等，均屬被告以外之人於審判外作成
    之書面陳述，乃傳聞證據，且該等文書均未經相關單位認證
    或公證，無從證明具有例行性之紀錄或公務員職務上製作之
    文書性質，核與刑事訴訟法第159 條之4 規定傳聞證據例外
    具有證據能力之要件不符，故應認如附表一所示之證據，均
    無證據能力。
貳、實體部分：
一、訊據被告陳姳諼固不否認其於99年8 月22日至告訴人王筱梅
    住處，並與告訴人王筱梅談及其有做黃金買賣投資，且被告
    文日升答應給其一倍的利潤，因為被告文日升在非洲蓋沼氣
    發電廠，有跟當地商人合作簽下一座金礦山，所以買的是產
    地價，其於當日打電話給被告文日升後，並向告訴人王筱梅
    稱：文先生說好，那也給你一樣的條件，就是一年回一個本
    這樣子，其於當日住在告訴人王筱梅住處，並於隔天即同年
    月23日陪同告訴人王筱梅至花旗銀行新竹分行匯款美金157,
    232 元至被告文日升上開第一銀行興雅分行帳戶，及其受文
    日升之委託，分別於99年8 月24日、26日及27日，至第一商
    業銀行興雅分行臨櫃先後5 次提領美金共89,761.25 元等情
    ；惟矢口否認有何與被告文日升共同犯詐欺取財之犯行，並
    辯稱：「我是冤枉的，我投資的500 萬元也還沒有拿回來。
    當時我沒有帶任何東西，是王筱梅主動要求說他要做投資，
    然後王筱梅叫我打電話，第一通我沒有打通，事後王筱梅又
    追問好幾次，沒有打通，吃完晚餐，王筱梅說再打打看，後
    來我有打通跟文先生講說：我有一個朋友他要投資，要跟我
    一樣的利潤可不可以？那時候王筱梅他就在旁邊說：妳跟他
    說我單親，一個人帶小孩，給我一個機會。後來談完後，王
    筱梅跟我說想投資800 萬元，我還勸王筱梅說500 萬元已經
    很多了。我是清白的，其從頭到尾沒有任何詐術去欺騙王筱
    梅」云云（見本院卷一第142 頁、第217 頁至218 頁）。
二、訊據被告文日升固不否認告訴人王筱梅有於99年8 月23日匯
    款美金157,232 元至其所有之第一銀行興雅分行帳號000000
    00000 號帳戶內，嗣後由其委託被告陳姳諼，分別於99年8
    月24日、26日及27日，至第一商業銀行興雅分行臨櫃先後5
    次提領美金共89,761.25 元，另由其於99年9 月8 日及10日
    ，親自至第一商業銀行興雅分行臨櫃先後提領美金共67,000
    元等情（見本院卷二第21至22頁）；惟矢口否認有何與被告
    陳姳諼共同犯詐欺取財之犯行，並辯稱：本件是單純投資行
    為，其並未詐欺告訴人王筱梅，確實有從事大型之黃金進出
    口事業及開採黃金礦脈等事業云云。
三、經查：
  (一)訊據被告文日升、陳姳諼均不否認證人即告訴人王筱梅有於
    99年8 月23日，由被告陳姳諼陪同至花旗銀行新竹分行，臨
    櫃匯款美金157,232 元（約新臺幣500 萬元），至被告文日
    升所有之第一銀行興雅分行帳號為00000000000 號外匯活期
    帳戶內；事後被告陳姳諼受被告文日升之委託，分別於99年
    8 月24日、26日及27日，至第一商業銀行興雅分行臨櫃先後
    5 次提領美金共89,761.25 元，另被告文日升則於99年9 月
    8 日及10日，親自至第一商業銀行興雅分行臨櫃先後提領美
    金共67,000元等事實，且有花旗銀行國外匯款/ 匯票申請書
    影本、苗栗縣警察局苗栗分局99年12月14日栗警偵字第0990
    029472號函文、第一商業銀行興雅分行99年11月9 日一興雅
    字第00188 號函文、99年11月26日一興雅字第00196 號函文
    影本、外匯活期交易明細表影本、身份證影本、委託書影本
    （3 張）各1 份在卷可稽（見99年偵字第6250號卷第35至36
    頁、第129 至144 頁）；另證人王筱梅於本院審理中具結證
    述綦詳（見本院卷一第196 至199 頁）；而證人王筱梅與被
    告文日升、陳姳諼前無任何怨隙，衡情證人王筱梅應無設詞
    攀誣，或虛構事實以陷害被告文日升、陳姳諼之理，況其到
    庭具結作證，更係以刑事責任擔保其證言之真實性，故證人
    王筱梅前開證述內容，經核尚無不可採信之處；是證人王筱
    梅證述其於99年8 月23日匯款美金157,232 元，至被告文日
    升上開第一銀行興雅分行帳戶內，而被告文日升因此取得該
    財產利益之事實，應堪信實。
  (二)證人王筱梅於本院審理中到庭具結證稱：「一開始是陳姳諼
    跟我接洽，他說有一個朋友姓文，他都幫該朋友做一些財務
    管理，陳姳諼說該朋友在非洲的黃金金價都是產地價，寶石
    、黃金都是論斤秤的，陳姳諼說因為要來感恩我，這麼好康
    的事才跟我講，跟我說今年是最後一年，明年就沒有了，譬
    如說200 萬就變400 萬、400 萬就變800 萬，傍晚我們去吃
    飯，他要我不要告訴他兒女他在做什麼，然後這麼好康的事
    情也不要告訴任何人，我說好，傍晚他就打電話給文日升，
    打了兩通電話就通了，就說我們明天就去匯款過去給他，我
    就說好，結果當天晚上他就住我家，隔天一早我們就去花旗
    銀行把錢匯出去。陳姳諼第一次跟我說他們是在坦尚尼亞幫
    聯合國做了一個沼氣廠，然後國家給文日升138 平方公里的
    礦脈，說一般礦脈一公噸產1 公克就不錯，他們的是3 到8
    公克，是四川地質探勘隊去做探勘的，說這個土地有價值，
    是國家給他的，說產地價格原因是這樣。匯款時間是在99年
    8 月23日上午11點，禮拜一。匯款當時我們沒有寫任何文件
    ，我們沒有寫任何資料，我沒有看見任何文件，只有口頭說
    ，我沒有跟文日升講過話，我是到非洲才看過他，陳姳諼和
    文日升通話沒有拿給我聽。被告沒有提示聯合國的文件給我
    看，沼氣廠開設的文件也沒有，他只有相片而已，黃金買賣
    的合約我只看到一個四川探勘隊的資料，中文的，還有一個
    輕鋼架組合屋，還有他的存款證明，還有一些金沙。禮拜三
    我去他桃園家查，陳姳諼提供輕鋼架那些一套書給我看，他
    有拿不知道8 月幾號，他跟文日升簽的一個台中旗鑑店的一
    個合約書，我有看到，所以我就一直相信這些是事實等語（
    見本院卷一第196 至211 頁）；又揆諸一般市場投資交易常
    情，雙方當事人於合意投資之前，莫不對投資標的、時間、
    利潤等細節詳加討論，並於達成合意後簽訂契約，然本案被
    告陳姳諼邀集證人王筱梅投資之際，均未提出相關文書使證
    人王筱梅得以瞭解投資內容，亦未簽訂任何契約書等文件，
    反僅由被告陳姳諼信口開河以龐大之利潤為誘，而使證人王
    筱梅陷於錯誤，誤認其係參與正當投資，嗣後並經被告陳姳
    諼陪同，積極於隔日隨即匯款，顯與一般投資交易常情相違
    。是依據證人王筱梅上開所證，足見證人王筱梅確係因被告
    陳姳諼邀約投資，並向其佯稱被告文日升擁有黃金礦脈，故
    得以產地價購得黃金，投資被告文日升利潤有一倍等語為詐
    術，使證人王筱梅陷於錯誤判斷，而後以匯款方式將美金15
    7,232 元匯入被告文日升上開第一商業銀行興雅分行帳戶內
    。
  (三)況查被告陳姳諼雖稱其亦為被害人，且其投資被告文日升之
    500 萬元迄今亦未取得，然於本案偵查、審理階段，被告陳
    姳諼均未提出足資證明其得以巨額投資之財力證明，再參以
    證人王筱梅於本院審理時並證稱：「陳姳諼沒有信用卡，去
    迦納的旅費都是我出的」等語（見本院卷一第212 頁背面）
    ，此亦為被告陳姳諼所不否認（見偵查卷宗第28頁）；由此
    益徵被告陳姳諼對於數十萬之旅費尚無從支應，應當無從事
    巨額投資之經濟能力為是；再者依卷內所附被告陳姳諼之稅
    務電子閘門財產所得調件明細表（見偵查卷宗第155 至159
    頁），及經本院函查各金融機構被告陳姳諼申辦金融機構帳
    戶之資料、帳戶現存餘額後，由如附表二所示之金融機構之
    回函（見本院卷一卷內證物袋）內容觀之，被告陳姳諼自94
    年至98年之收入所得非多，其名下亦僅有坐落於臺中縣沙鹿
    鎮（現改制為臺中市沙鹿區○○○段274-7 號地號之土地一
    筆，該筆土地現值為38,940元，另其申請使用而現存之金融
    機構帳戶餘額均未達萬元，更徵被告陳姳諼並未有相當資力
    足以從事巨額投資，故被告陳姳諼前詞所辯其亦為投資人等
    情，無非推諉，不足採信。
  (四)另就被告文日升是否涉犯本案詐欺取財之關鍵，其一即在於
    被告文日升是否確實於非洲等地從事大型之黃金買賣行業，
    並與證人王筱梅合意以此為投資內容進行投資，抑或被告文
    日升並無從事黃金買賣之實，而係佯稱其從事該行業，以此
    為詐術取得財產上不法利益；其二則為被告文日升是否確實
    如其所稱有雄厚經濟背景，得以進行金礦開採行業，經查：
  (1)被告文日升有無於非洲迦納從事大型之黃金進出口事業或開
    採黃金礦脈一情，本院審酌如下：
  證人藍文人於本院審理中具結後證稱：「進口黃金到台灣一
    定要登記，一定要報關。公司想要進出口黃金的話，一定要
    有這個營業項目，營業項目必須跟黃金有關係。完全沒有聽
    過HITWAY、SINGLAND公司或是WEN,JIH-SHEN、Mr. Ricky 、
    Ricky WEN,JIH-SHEN」等語（見本院卷二第6 頁至7 頁）。
    證人藍文人與被告文日升並無任何怨隙，且與證人即告訴人
    王筱梅亦無特殊交情，衡情證人藍文人應無設詞攀誣，或虛
    構事實以陷害被告文日升、陳姳諼之理，況其到庭具結作證
    ，更係以刑事責任擔保其證言之真實性，自無令己另涉偽證
    重罪刑罰之可能，故證人藍文人前開證述內容，經核尚無不
    可採信之處。是依據證人藍文人上開所證，進出口黃金至我
    國需該公司登記之營業項目有與黃金買賣相關之營業項目，
    被告文日升僅空言其有從事大型之黃金進出口事業，惟其無
    法提出與黃金買賣相關營業之公司營業登記資料、在我國辦
    理進出口黃金相關業務等資料以供本院審認，則被告文日升
    上揭置辯，即難憑採；況被告文日升迄今既無法提出其他有
    證據能力且能積極證明其確實有於迦納當地從事大型之黃金
    進出口事業或開採黃金礦脈之證據供本院參酌，又揆諸黃金
    礦脈開採所費不貲，得以從事該類行業者莫非大型財團、企
    業，縱有私人所營，其公司或是組織之規模均應繁複並分工
    細緻，開採黃金礦脈所須國家核可文件、法令申請文件，甚
    或進出口報關文件、航空或海運契約或提單等資料之提出，
    應非難事，然被告文日升就此均未提出得以經認證或公證之
    資料，僅空言辯稱其確實從事大型之黃金進出口事業或開採
    黃金礦脈，實難憑信。
  另被告陳姳諼於警詢時自承：99年9 月2 日被告文日升搭乘
    晚上8 點半的飛機離開迦納回台灣，被告文日升說某國駐迦
    納大使已經將339 公斤的黃金運到香港等他回台灣接貨，我
    與王筱梅也於99年9 月7 日離開迦納返回台灣等語（見偵查
    卷宗第28至29頁）；另被告文日升於本院審理時亦提出抗辯
    聲稱其有一批339 公斤之黃金已運至香港等語（見本院卷一
    第44頁）；然經本院函查結果，並無從證明確實有如被告文
    日升所稱之該批黃金339 公斤空運送達香港海關之抵港紀錄
    ，此有財政部關稅總局100 年10月6 日台總局緝字第100102
    1577號函文、100 年9 月14日台總局緝字第1001019744號函
    文各1 份附卷可稽；綜上，足見被告文日升所言不實，其並
    未從事大型黃金進出口買賣之情，益徵顯見；至就此函查結
    果被告文日升又於本院審理時辯稱：關於香港海關回函說沒
    有那個東西，事實上那個東西不是放在海關，因為已經擺在
    香港一年多，是放在私人的倉庫，所以去海關查是查不到的
    云云（見本院卷二第17頁背面）；然被告文日升上揭所辯實
    無理由，因其於99年9 月2 、3 日自迦納回臺前已向被告陳
    姳諼稱：其買賣之黃金一批339 公斤已運抵香港待其前去接
    貨云云，然被告文日升及其選任辯護人請求函查之空運提單
    （即附表一編號9 ），其上之日期為西元2010年9 月29日即
    99年9 月29日，而被告文日升及其選任辯護人所待證之事項
    亦係辯稱確有該批黃金貨品於99年9 月29日運抵香港（見本
    院卷一第180 頁），此與被告文日升不爭執之前揭事項時間
    點顯然不符合；況被告文日升於本院審理中復又辯稱：「我
    被限制出境一年多，我的錢那麼大筆，我出不去拿，包括香
    港這800 公斤黃金，我不親自去領，他不可能放給別人，80
    0 公斤黃金價值好幾億，他怎麼會隨便交給一個人」云云（
    見本院卷二第22頁）。據上被告文日升所供述之黃金數量等
    情，更見被告文日升反覆辯詞，始於嗣後又矛盾辯稱該批抵
    達香港之黃金重達800 公斤，而與其前所稱339 公斤者差距
    達一倍以上之多，是倘非被告文日升為推諉卸責而一再虛捏
    謊言置辯，則如被告文日升所言上述黃金價達上億，若實際
    從事該批黃金買賣之人，當不可能出現如此龐大價差之謬誤
    描述，其亦無可能就區區美金157,232 元均無法提出以賠償
    證人即告訴人王筱梅之損失。是被告文日升上開所辯，顯係
    事後卸責之詞，並無可採。
  再者，被告文日升一再空言辯稱其從事大型黃金進出口買賣
    ，並反覆於本院100 年10月20日審理中供稱：「我的黃金的
    量大致確定的，聯合國已經釋放我七十箱的東西在廣州，已
    經安排飛機可能下禮拜會飛到臺灣」云云（見本院卷二第16
    頁背面）；復稱：「這張發票是我從剛果訂了997 公斤的黃
    金，透過伊索匹亞航空將運到臺灣來，下個禮拜會到，我們
    是包機過來，事實上東西上個月就出來了，是因為飛機引擎
    有問題所以延誤，這兩天會重新裝貨到臺灣來，另外800 公
    斤這個是迦納那邊出來的貨，現在在香港也擺了一年多，還
    有這個430 公斤現在在肯亞，可能也是下個禮拜會包機到臺
    灣來」云云（見本院卷二第18頁背面）；再稱：「我的貨下
    個禮拜一定會到，到了我把500 萬元還了，我希望庭上趕快
    讓我出國」云云（見本院卷二第25頁背面）。惟被告文日升
    自始均未提出有證據能力或經公證、認證之相關證據，以供
    本院為其有利之認定，況且依據我國法令，被告文日升亦未
    合法向主管機關申請進出口、買賣黃金之許可，其所設立之
    升聯國際生物科技股份有限公司之營業項目亦未有黃金進口
    、買賣項目，是被告文日升一再辯稱其有於迦納從事大型之
    黃金進出口事業或開採黃金礦脈云云，顯無可採。
  (2)被告文日升並無雄厚資力或財力從事需龐大資本額之大型黃
    金進出口事業或開採黃金礦脈事業一情，如下析述：
  被告文日升雖辯稱：「限制出境等於把我的手腳綁住了，所
    有的錢上次檢察官說可以託人去領這些錢，事實上我也很想
    ，可是所有的錢都是那麼大額，沒有一個銀行敢把這麼大額
    的錢託給你找的人」云云（本院卷一第216 頁背面）；又辯
    稱：其在坦尚尼亞標到聯合國蓋沼氣發電廠的案子，且其在
    那邊訂有一座金礦山，而在迦納其有黃金金礦買賣公司的事
    業，並在德國有一家公司做再生能源，其公司都是實收資本
    額，在臺灣還有資本額4 億之升聯生物科技公司，其是董事
    長。還有一個HIT WAY 公司。500 萬元金額對其算很小的金
    額，其很想還證人即告訴人王筱梅錢，但其被限制出境一年
    多，不可能大筆錢找個人代理就可以去拿，很多錢在那邊，
    其出不去拿，包括香港價值好幾億的800 公斤黃金，其不親
    自去領，不可能隨便放給別人云云（見本院卷二第19頁背面
    至22頁）；雖被告文日升以上詞辯稱其有財力得以清償證人
    即告訴人王筱梅之投資額，並以上詞證明其有財力從事大型
    之黃金進出口事業或開採黃金礦脈事業，然揆諸一般市場運
    作常情，倘有貨物進出口，當由海關或是運送人等出具領貨
    提單或其他報關單等相類文件作為託運人有託運貨物之憑證
    ，或作為當貨物運抵目的地後之領貨憑據，以此方式始能確
    保減低冒領或誤領之風險，並能清楚記載運送之貨物品質、
    數量等情，避免貨物遭調包或遺漏、毀損為是，甚難想像如
    被告文日升所述，其所託運之貨物非其本人親臨現場取貨，
    不可能交由代理人領取之情況，倘真如此，則全球數洲往來
    貨物或商品，豈不皆須由各企業財團之負責人往來奔波領受
    ？故被告文日升上揭置辯，顯與常情不符，均無非係臨訟杜
    撰，以圖卸責之詞，顯不足採。
  另被告文日升就是否能將500 萬元返還證人即告訴人王筱梅
    之問時，先辯稱：「美國家庭都很獨立，基本上沒有往來，
    沒有親朋好友可以匯這個錢。說實話法官從去年禁止我出境
    後，我大概匯出去3,000 多萬元，可是這個錢是跟投資人拿
    的，不能跟投資人講說我借你的錢來還債，投資人是不會借
    這個錢的，可是叫他投資在銀行、黃金上面，很多人願意投
    資，我今天拿投資人的錢不可能說轉過來還給王筱梅，我很
    想還他」云云（見本院卷二第22頁）；復又稱：「我沒有辦
    法出境，難民我都匯錢過去」云云（見本院卷二第23頁背面
    ）。則可見被告文日升聲稱國內沒有錢可以返還證人王筱梅
    ，亦不可能以投資名義拿取投資款清償證人王筱梅，然倘被
    告所言為實，則何以嗣後就其個人名義認養之難民部分又辯
    稱其均匯款至國外給予難民，若其確有財力認養數百計之難
    民，並得於國內遭限制出境之期間匯款國外資助該些難民，
    殊有無從返還證人王筱梅500 萬元之理，顯見被告文日升上
    揭辯稱其有財力云云，均為虛構之詞，要非可採。
  除上析論，本院遍查全卷並無證據顯示被告文日升確實有其
    所辯稱之財力能力，再者依卷內所附被告文日升之稅務電子
    閘門財產所得調件明細表（見99年度偵字第6250號卷第160
    至164 頁）及經本院函查各金融機構被告文日升申辦金融機
    構帳戶之資料、帳戶現存餘額後，由如附表二所示之金融機
    構之回函（見本院卷一內證物袋）內容觀之，被告文日升自
    94年至98年之收入所得、財產均非多，另其申請使用而現存
    之金融機構帳戶餘額均為零或至多達2 千餘元，更徵被告文
    日升並未有相當資力，足以從事需財團或大型企業始能從事
    之黃金礦脈開採和大型動輒上億元之黃金進出口買賣，故被
    告文日升前詞所辯其成立數公司，實收資本額上億元，擁有
    豐沛財力資源云云；無非推諉，不足採信。
  (3)末查，證人王筱梅於本院審理中具結證稱：「我在8 月27日
    和他們一起去迦納。我去非洲回來，我發現沒有產地價這個
    事情，我們在那邊被監禁在住的地方，我們所有人不能跟外
    界接觸，我的現金帶去了完全都沒有，都被他們拿走，在那
    邊洗美鈔都是騙人的手法。後來我到非洲，文日升還跟我說
    那時候一盎司1,200 多美元，他們拿到的是800 美元，我就
    一直信以為真。我回來發現狀況不對，我一直追問說，你的
    黃金不是說已經到香港一個多月，你要在台灣領黃金339 公
    斤，怎麼都領了幾個月都一直領，我就是每天問，都沒有，
    報關程序是哪些文件也講不出」等語（見本院卷一第211 至
    212 頁）；另同案被告陳姳諼於警詢中自承：「99年8 月31
    日保全人員拿一個鐵箱內裝有2500萬之美金到旅館，向我們
    說明鐵箱內裝有2,500 萬美金上面塗抹一層透明保護膜，若
    要還原成美金必須要買藥水來洗錢，當天我們把身上所有現
    金拿出來湊了7 萬美元，當晚8 點保全人員就拿裝有2,500
    萬美金鐵箱要洗錢給我們看，結果洗了2 張100 元美金的紙
    鈔，99年9 月2 日文日升搭乘晚上8 點半的飛機離開迦納回
    台灣，文日升說某國駐迦納大使已經將339 公斤的黃金運到
    香港等他回台灣接貨」等語（見99年偵字第6250號卷第27至
    28頁），交互相核證人王筱梅與同案被告陳姳諼之供述大致
    相符，則證人王筱梅於99年8 月27日親臨非洲迦納與被告文
    日升見面後，並未實際看見被告文日升有從事任何有關黃金
    礦脈開採相關事宜，被告文日升僅以「洗美金」之龐大利潤
    再為利誘，並佯稱其須返台接貨領取已送至香港之339 公斤
    黃金云云，隨即獨留證人王筱梅等人於迦納當地後自己返臺
    等情，即為可信。又揆諸一般投資交易常情，雙方於投資行
    為合意前，顯不可能對於投資之標的（以本案而言即為黃金
    開採、採購）均未討論，況查本案證人王筱梅既已親自遠赴
    迦納，卻均未見任何投資相關文件資料，或由被告文日升帶
    領前往其所謂位於非洲地區之黃金礦場或是開採相關作業地
    參觀、勘察，顯與上開交易常情不符；再者，被告文日升就
    其於迦納與證人王筱梅碰面後表演「洗美金」一情，先於偵
    查中供稱：洗美金是一個事實，這也是美國人發明的云云（
    見99年偵字第6250號卷第147 頁）；復於100 年10月20日審
    理程序中辯稱：「什麼叫洗美金，我聽不懂」云云（見本院
    卷二第19頁背面），亦足顯被告文日升前後所辯，均非一致
    。
  (五)綜上，被告文日升、陳姳諼辯稱：證人王筱梅所交付之美金
    157,232 元，係投資被告文日升、陳姳諼於迦納所從事之大
    型黃金進出口事業或開採黃金礦脈行為，其等並無任何共同
    詐欺犯行云云，均係事後飾卸之詞，並無可信。
四、按共同正犯間，在合同意思範圍內，各自分擔犯罪行為之一
    部，相互利用他人之行為，以達其犯罪之目的者，原不必每
    一階段均參與，祇須分擔犯罪行為之一部，即應對於全部所
    發生之結果共同負責，是共同正犯之行為，應整體觀察，就
    合同犯意內所造成之結果同負罪責，而非僅就自己實行之行
    為負責。查本件被告文日升、陳姳諼，本即基於共同意圖為
    自己及他人不法所有之詐欺犯意聯絡，欲詐取他人財物，且
    本件之犯罪模式係先由被告陳姳諼負責遊說證人即告訴人王
    筱梅進行投資，並由被告陳姳諼陪同證人即告訴人王筱梅匯
    款至被告文日升上開第一銀行興雅分行帳戶，再由被告陳姳
    諼陪同證人即告訴人王筱梅至非洲與被告文日升見面而施以
    詐術，顯見被告文日升、陳姳諼具有參與犯罪之意思合致，
    至被告陳姳諼辯稱其未與被告文日升有詐欺犯意聯絡云云，
    顯係飾卸之詞，尚無可信。
五、綜上所述，被告文日升、陳姳諼確有共同犯上開詐欺取財犯
    行，自堪信實。本案事證明確，被告文日升、陳姳諼前開犯
    行，洵堪認定，應予以依法論科。核被告文日升、陳姳諼所
    為，均係犯刑法第339條第1項之詐欺取財罪；被告文日升、
    陳姳諼間，就上開詐欺取財犯行，有犯意聯絡及行為分擔，
    應依刑法第28條論以共同正犯。
六、爰審酌被告文日升前有詐欺、侵占等前科，均經法院論罪科
    刑，素行不佳，此有臺灣高等法院被告前案紀錄表各1 份附
    卷可稽；被告文日升、陳姳諼均為有謀生能力之人，不思以
    己力循正當途徑賺取所得，竟為圖自己私人利益，以詐欺手
    段騙取被害人之財產，其等行為實不足取及其等犯罪之動機
   、 目的可議，犯後迄今尚未與被害人達成和解；另兼念被告
    文日升、陳姳諼均飾詞否認犯行，未能真誠面對己過之犯後
    態度，迄今未見絲毫悔意；並兼衡被告文日升、陳姳諼之生
    活狀況、智識程度、被害人所受之財產損害程度、詐欺手段
    、目的等一切情狀，並審酌被告文日升、陳姳諼參與前開犯
    罪行為之程度，分別量處如主文第1 項、第2 項所示之刑。
七、至被告文日升及其選任辯護人所提出之「臺北市政府核發之
    升聯國際生物科技股份有限公司營利事業登記證及相關資料
    」（見本院卷一第47頁至50頁，被證1 ），依該營利事業登
    記證所載營業項目觀之，並無黃金買賣項目之記載，自無從
    為被告有利之認定，已如前述；另被告文日升及其選任辯護
    人所提出之「被告文日升簽立予被告陳姳諼（原名：陳梓沂
    ）之本票」一紙（見本院卷一第132 頁，被證16）及被告文
    日升及其選任辯護人所提出之「代理（經銷）授權合約書」
    一份（見本院卷一第127 至129 頁，被證15），查被告陳姳
    諼並無足夠資力從事價達500 萬元甚或1000萬元之大型黃金
    進出口事業或開採黃金礦脈等投資，業經本院審認如前，是
    被告文日升雖提出前揭被告文日升簽發之本票及被告文日升
    以升聯公司名義與被告陳姳諼所簽訂之黃金買賣合約，惟該
    本票及合約之真實性尚非無疑，又縱為真實，上揭本票及合
    約書亦無從證明被告文日升、陳姳諼確實從事大型黃金進出
    口事業或開採黃金礦脈等投資事業，自難為被告文日升、陳
    姳諼有利之認定；另就本院函查後經駐德國代表處以100 年
    7 月15日德國字第00000000000 號函所附之德國柏林市Amts
    gericht Charlottenburg法院提供之該國BEB BioEnergyBer
    lin GmBH公司商業登記資料一份及外交部以100 年7 月22日
    外條二字第10002173020 號函所附之Hit WayInternayional
    Co.,Ltd 在貝里斯登記資料一份，均僅能證明確實有該等公
    司登記在案之事實，然就該等公司之負責人究係否被告文日
    升並非無疑，亦無從證明該等公司有經營大型黃金進出口事
    業或開採黃金礦脈等投資事業之營業項目，且無法依上揭公
    司登記資料即足證該等公司或被告文日升得以進口黃金至臺
    灣等情，爰上揭證據均無從為被告文日升、陳姳諼有利之認
    定，併此敘明。
八、末查，被告文日升、陳姳諼及其等選任辯護人於100 年4 月
    14日（收狀日）刑事準備狀中聲請調查證人Michael Ofori
    ，及於100 年5 月27日（收狀日）刑事調查證據聲請狀中聲
    請調查證人阿敏（Amin Mohammed ），以證明於非洲確有「
    洗美金」活動、證明證人藍文人所任職公司並非迦納唯一合
    法之黃金進出口商，然被告文日升所進行之洗美金活動及證
    人藍文人所任職公司是否為迦納唯一合法之黃金進出口商，
    均與本院前開認定被告文日升、陳姳諼於我國犯詐欺取財犯
    行並無直接關係，且查本案事實業經上揭證據證明而洵堪認
    定，實無再行調查證人Michael Ofori 、阿敏（AminMohamm
    ed）之必要；況「洗美金」一情並經被告文日升於本院審理
    中否認知情，則前揭證據調查之聲請，即與被告文日升之主
    張相違，益徵已無調查之必要性，附此敘明。
九、據上論斷，應依刑事訴訟法第299 條第1 項前段，刑法第28
    條、第339 條第1 項，刑法施行法第1 條之1 ，判決如主文
    。
本案經檢察官盧明軒到庭執行職務。
中    華    民    國  100     年    12    月    15    日
                  刑事第三庭  審判長法  官  柳章峰
                                    法  官  林大為
                                    法  官  許蓓雯
附表一：被告及其等辯護人所提出之供述證據之證據能力有無
┌─┬───────────┬──────────┬─────┬─────┬────────┐
│編│被告及其等辯護人或證人│待證事項            │卷內位置  │證據能力之│備註            │
│號│所提出之證據名稱      │                    │          │有無判斷  │                │
├─┼───────────┼──────────┼─────┼─────┼────────┤
│1 │德國BEB BioEnergy     │證明被告文日升於93年│本院卷一第│無        │駐德國代表處100 │
│  │Berlin GmbH公司登記資 │由升聯公司轉投資成立│51至52頁  │          │年7月15日德國字 │
│  │料影本                │BEB公司迄今。       │(被證2)   │          │第00000000000號 │
│  │                      │                    │          │          │函之附件即BEB公 │
│  │                      │                    │          │          │司商業登記資料與│
│  │                      │                    │          │          │被告所提出之被證│
│  │                      │                    │          │          │2格式顯然不符。 │
├─┼───────────┼──────────┼─────┼─────┼────────┤
│2 │HIT WAY公司登記資料影 │證明被告文日升確實設│本院卷一第│無        │駐貝里斯大使館  │
│  │本                    │立HIT WAY公司迄今。 │53至54頁  │          │100 年7 月13日貝│
│  │                      │                    │(被證3)   │          │里(100) 字第150 │
│  │                      │                    │          │          │號函之附件即HIT │
│  │                      │                    │          │          │WAY 公司在貝里斯│
│  │                      │                    │          │          │登記資料與被告所│
│  │                      │                    │          │          │提出之被證3 格式│
│  │                      │                    │          │          │顯然不符。      │
├─┼───────────┼──────────┼─────┼─────┼────────┤
│3 │The United Nations    │證明被告文日升於95年│本院卷一第│無        │                │
│  │Industrial            │透過BEB公司標得聯合 │55至57頁、│          │                │
│  │Development           │國贊助非洲坦尚尼亞國│第186頁 ( │          │                │
│  │Organization(UNIDO)與 │之沼氣發電廠工程，並│被證4、   │          │                │
│  │BioEnergy Berlin      │且與聯合國工業發展組│4-1)      │          │                │
│  │GmbH(BEB)公司之契約書 │織 (UNIDO)簽訂興建發│          │          │                │
│  │節本影本及譯文        │電廠之合約。        │          │          │                │
├─┼───────────┼──────────┼─────┼─────┼────────┤
│4 │National NEWS報導一份 │證明被告文日升於97年│本院卷一第│無        │駐南非代表處100 │
│  │、坦尚尼亞總統感謝函一│完成興建非洲坦尚尼亞│58至66頁、│          │年7月7日南非字第│
│  │份及其譯本、BEB公司經 │國沼氣發電廠工程，坦│第146至147│          │100152號函稱該剪│
│  │手完成計畫一覽表影本一│尚尼亞總統親自頒獎予│頁(被證5、│          │報為坦尚尼亞公民│
│  │份                    │文日升並頒發感謝函予│5-1)      │          │日報新聞報導，另│
│  │                      │BEB公司。           │          │          │該感謝狀與撰寫之│
│  │                      │                    │          │          │通例不符。      │
│  │                      │                    │          │          │                │
│  │                      │                    │          │          │                │
│  │                      │                    │          │          │                │
├─┼───────────┼──────────┼─────┼─────┼────────┤
│5 │中國四川省地質礦產勘查│證明被告文日升於97年│本院卷一第│無        │                │
│  │開發局川西北地質隊所製│聘請中國四川省地質礦│67至108頁 │          │                │
│  │作之坦尚尼亞春亞鎮魯帕│產勘查開發局川西北地│(被證6)   │          │                │
│  │地區金礦考察報告影本一│質隊，前往坦尚尼亞春│          │          │                │
│  │份                    │亞鎮魯帕地區金礦礦區│          │          │                │
│  │                      │踏勘及採樣並做成報告│          │          │                │
│  │                      │。                  │          │          │                │
├─┼───────────┼──────────┼─────┼─────┼────────┤
│6 │M/S Mtwara Energy     │證明被告文日升於2007│本院卷一第│無        │駐南非代表處經濟│
│  │Resources Co.Ltd與    │年經由政府官員介紹認│109至114頁│          │組100年7月14日南│
│  │M/S HIT WAY(BELIZE)   │識當地的黃金礦主而簽│、第148至 │          │非經字第10007000│
│  │INTERNATIONAL CO. LTD.│下3年開採金礦合約， │151頁     │          │041 號函稱：經坦│
│  │之間為金礦開採計畫之技│後於2010年9月7日再續│(被證7、  │          │國礦物開採審計局│
│  │術以及財務事項所簽訂之│約3年。             │7-1)      │          │電子郵件回復無法│
│  │協議書影本各一份及其譯│                    │          │          │提供協助。      │
│  │本                    │                    │          │          │                │
├─┼───────────┼──────────┼─────┼─────┼────────┤
│7 │託運箱所有權證明、增值│證明被告文日升有進行│本院卷一第│無        │                │
│  │稅付清證明、剛果財政部│黃金買賣交易，於98年│115至121頁│          │                │
│  │保證書、Sheik Abdullah│10月22日訂購前阿拉伯│(被證8、9)│          │                │
│  │香港岩石保全公司與RICK│駐迦納大使之339公斤 │          │          │                │
│  │WEN SHEN間之協議書、剛│的黃金，價值850萬美 │          │          │                │
│  │果共和國原產地證明、繳│金。                │          │          │                │
│  │稅證明、國際刑警組織金│                    │          │          │                │
│  │屬運輸通關證明、剛果共│                    │          │          │                │
│  │和國產地證明、南非洲發│                    │          │          │                │
│  │展共同體所有權證明影本│                    │          │          │                │
│  │各一份                │                    │          │          │                │
├─┼───────────┼──────────┼─────┼─────┼────────┤
│8 │DIPLOMATIC COURIER    │                    │本院卷一第│無        │                │
│  │SERVICES AIRWAY BILL  │                    │122頁     │          │                │
│  │                      │                    │(被證10)  │          │                │
├─┼───────────┼──────────┼─────┼─────┼────────┤
│9 │ROYAL Diplomatic      │證明被告文日升如該空│本院卷一第│無        │財政部關稅總局  │
│  │Courier Service空運提 │運提單所示貨品於99年│123頁、第 │          │100年9月14日台總│
│  │單、迦納法院所核發貨品│9月29日運抵香港     │187頁 ( 被│          │局緝字第10010197│
│  │所有權人更換證明      │                    │證11、11-1│          │44號函稱並無該單│
│  │                      │                    │)         │          │貨品抵港紀錄    │
│  │                      │                    │          │          │                │
├─┼───────────┼──────────┼─────┼─────┼────────┤
│10│迦納國                │證明被告文日升於99年│本院卷一第│無        │                │
│  │HFC(Ghana)Limited 銀行│9月多在多哥共和國與 │124頁     │          │                │
│  │本票                  │迦納國商廠成交一筆黃│(被證12)  │          │                │
│  │                      │金，取得該本票      │          │          │                │
├─┼───────────┼──────────┼─────┼─────┼────────┤
│11│迦納國稅局函          │證明被告文日升因在台│本院卷一第│無        │                │
│  │                      │銀行帳戶被北苗派出所│180頁背面 │          │                │
│  │                      │凍結，故將美金收款人│(被證13)  │          │                │
│  │                      │改為升聯公司，結果被│          │          │                │
│  │                      │加納國政府抽取3%，亦│          │          │                │
│  │                      │即49.5萬的美金稅金，│          │          │                │
│  │                      │因金額太大至今未能繳│          │          │                │
│  │                      │納。                │          │          │                │
├─┼───────────┼──────────┼─────┼─────┼────────┤
│12│迦納國SG-SSB銀行本票證│證明被告文日升於100 │本院卷一第│無        │                │
│  │明                    │年3月另成交一筆黃金 │126頁 (被 │          │                │
│  │                      │，得款1200萬美金，因│證14)     │          │                │
│  │                      │為無法親自出國領取，│          │          │                │
│  │                      │目前仍在非洲SG-SSB銀│          │          │                │
│  │                      │行戶頭。            │          │          │                │
├─┼───────────┼──────────┼─────┼─────┼────────┤
│13│AGREEMENT DOCUMENT協議│                    │本院卷一第│無        │                │
│  │證明及中文譯本        │                    │130至131頁│          │                │
│  │                      │                    │(被證15)  │          │                │
├─┼───────────┼──────────┼─────┼─────┼────────┤
│14│迦納國法院所頒發之權利│證明被告文日升於100 │本院卷一第│無        │                │
│  │移轉宣誓證明書、加納國│年5月13日收到迦納國 │188至192頁│          │                │
│  │衛生部所頒發之Gideon  │Holy Family Hospital│(被證17、 │          │                │
│  │Kerkula死亡證明書、   │之Dadzie博士之來信，│附件)     │          │                │
│  │Holy Family Hospital之│說明被告於非洲之養子│          │          │                │
│  │電子郵件              │Gideon Kerkula先生於│          │          │                │
│  │                      │100年5月9日在Holy   │          │          │                │
│  │                      │Family Hospital因腎 │          │          │                │
│  │                      │臟病過世，而其於過世│          │          │                │
│  │                      │前將其所有之財產移轉│          │          │                │
│  │                      │給被告文日升，被告文│          │          │                │
│  │                      │日升得款總額為      │          │          │                │
│  │                      │36,375,000元美金。  │          │          │                │
├─┼───────────┼──────────┼─────┼─────┼────────┤
│15│聯合國難民署Ahmed     │                    │本院卷一第│無        │                │
│  │Mensiah將軍來函及譯本 │                    │第46頁、  │          │                │
│  │                      │                    │第152至153│          │                │
│  │                      │                    │頁 (收狀  │          │                │
│  │                      │                    │日為100年4│          │                │
│  │                      │                    │月28日之刑│          │                │
│  │                      │                    │事陳報狀附│          │                │
│  │                      │                    │件)       │          │                │
├─┼───────────┼──────────┼─────┼─────┼────────┤
│16│Ghana News：Ghana can │證明證人藍文人於偵查│本院卷一第│無        │                │
│  │ompete in world gold  │期間之供述並非實在。│183至185  │          │                │
│  │trade即AsanSka投資有限│且藍文人所任職之公司│頁 (收狀日│          │                │
│  │公司為迦納投資黃金和鑽│並非迦納地區唯一一家│為100年5月│          │                │
│  │石珠寶生產商和出口商新│擁有合法出口黃金權利│27日之刑事│          │                │
│  │聞報導及譯本          │之公司。            │調查證據聲│          │                │
│  │                      │                    │請狀附件) │          │                │
├─┼───────────┼──────────┼─────┼─────┼────────┤
│17│聯合國難民總署署長電子│證明被告文日升聯合國│本院卷二第│無        │                │
│  │郵件及譯本            │難民大使之身分註冊成│41至42頁  │          │                │
│  │                      │功。                │          │          │                │
├─┼───────────┼──────────┼─────┼─────┼────────┤
│18│被告文日升及辯護人庭呈│                    │本院卷二第│無        │                │
│  │之運送黃金相關國外文件│                    │43至48頁  │          │                │
│  │                      │                    │          │          │                │
│  │                      │                    │          │          │                │
├─┼───────────┼──────────┼─────┼─────┼────────┤
│19│證人藍文人庭呈空運提單│                    │本院卷二第│無        │                │
│  │、迦納中央銀行黃金出口│                    │30至40頁  │          │                │
│  │完稅證明、進口報單等相│                    │          │          │                │
│  │關黃金進出口文件      │                    │          │          │                │
└─┴───────────┴──────────┴─────┴─────┴────────┘
附表二：被告帳戶申請狀況
┌──┬───────────────┬──────┬──────┬───────────┐
│編號│本院調查之證據                │本院函查文號│金融機構回函│函查結果              │
├──┼───────────────┼──────┼──────┼───────────┤
│1   │查被告等開戶申辦資料、帳戶現存│100年7月11日│●玉山銀行個│●陳梓沂 (即陳姳諼)於 │
│    │餘額、帳戶是否凍結狀態等      │苗院源刑智  │人金融事業處│  該行有帳戶，存款餘額│
│    │                              │100易210字第│100年7月22日│  0，非警示帳戶。     │
│    │                              │19199號函   │玉山個 (股) │                      │
│    │                              │            │字第        │                      │
│    │                              │            │0000000000號│                      │
│    │                              │            │函          │                      │
│    │                              │            │            │                      │
│    │                              │            │            │                      │
│    │                              │            │            │                      │
│    │                              ├──────┼──────┼───────────┤
│    │                              │100年6月10日│●台灣銀行營│●函文苗栗、公館分行  │
│    │                              │苗院源刑智  │業部100年6月│                      │
│    │                              │100易210字第│13日營存字第│                      │
│    │                              │16116號函   │00000000000 │                      │
│    │                              │            │號函        │                      │
│    │                              │            ├──────┼───────────┤
│    │                              │            │●臺灣銀行公│●文日升有帳戶，餘額  │
│    │                              │            │館分行100年6│438元，為「衍生管制帳 │
│    │                              │            │月16日公館營│戶」                  │
│    │                              │            │字第        │                      │
│    │                              │            │0000000000號│                      │
│    │                              │            │函          │                      │
│    │                              │            ├──────┼───────────┤
│    │                              │            │●臺灣苗栗分│●陳淑姿 (即陳姳諼)有 │
│    │                              │            │行100年6月15│  帳戶，餘額2,390元   │
│    │                              │            │日苗栗營字第│                      │
│    │                              │            │00000000000 │                      │
│    │                              │            │號函        │                      │
│    │                              │            ├──────┼───────────┤
│    │                              │            │●聯邦銀行  │●文日升與本行無存款往│
│    │                              │            │100年6月13日│  來，陳姳諼與留存戶名│
│    │                              │            │調閱資料回覆│  不符，身分證統一編號│
│    │                              │            │            │  存款餘額為0。       │
│    │                              │            ├──────┼───────────┤
│    │                              │            │●北投區農會│●陳姳諼無開戶；另文日│
│    │                              │            │100年6月14日│  升帳戶內餘額為1,027 │
│    │                              │            │市投農信字第│  元，該帳戶為衍生管制│
│    │                              │            │0000000000號│  帳戶                │
│    │                              │            │函          │                      │
│    │                              │            ├──────┼───────────┤
│    │                              │            │●上海商業儲│●陳姳諼無開戶；另文日│
│    │                              │            │蓄銀行信義分│  升帳戶為正常帳戶並未│
│    │                              │            │行100年6月17│  凍結，餘額0         │
│    │                              │            │日上信義字第│                      │
│    │                              │            │0000000000號│                      │
│    │                              │            │函          │                      │
│    │                              │            ├──────┼───────────┤
│    │                              │            │●玉山銀行個│●文日升有帳戶，餘額59│
│    │                              │            │人金融事業處│  元，為凍結狀態。    │
│    │                              │            │100年6月30日│                      │
│    │                              │            │玉山個 (服) │                      │
│    │                              │            │字第        │                      │
│    │                              │            │0000000000號│                      │
│    │                              │            │函          │                      │
│    │                              │            ├──────┼───────────┤
│    │                              │            │●中國信託商│●陳梓沂（即陳姳諼）有│
│    │                              │            │業銀行股份有│  帳戶，未凍結，餘額0 │
│    │                              │            │限公司100年6│  ；另文日升無帳戶    │
│    │                              │            │月16日中信銀│                      │
│    │                              │            │000000000000│                      │
│    │                              │            │38號函      │                      │
│    │                              │            ├──────┼───────────┤
│    │                              │            │●臺灣土地銀│●陳淑姿（即陳姳諼）有│
│    │                              │            │行苗栗分行  │  帳戶，餘額50元，未凍│
│    │                              │            │100年6月21日│  結；另文日升無帳戶  │
│    │                              │            │苗存字第    │                      │
│    │                              │            │0000000000號│                      │
│    │                              │            │函          │                      │
│    │                              │            ├──────┼───────────┤
│    │                              │            │●臺灣土地銀│●陳梓沂（即陳姳諼）有│
│    │                              │            │行南崁分行  │  帳戶，為靜止戶，餘額│
│    │                              │            │100年6月23日│  1,000元。           │
│    │                              │            │崁密字第    │                      │
│    │                              │            │0000000000號│                      │
│    │                              │            │函          │                      │
│    │                              │            ├──────┼───────────┤
│    │                              │            │●華南商業銀│●陳姳諼無帳戶；另文日│
│    │                              │            │行股份有限公│  升有帳戶，餘額為0， │
│    │                              │            │司仁愛路分行│  為凍結狀態。        │
│    │                              │            │100年6月21日│                      │
│    │                              │            │字第        │                      │
│    │                              │            │0000000000  │                      │
│    │                              │            │號函        │                      │
│    │                              │            ├──────┼───────────┤
│    │                              │            │●臺灣中小企│●文日升帳戶已於95年12│
│    │                              │            │業銀行大安分│  月1日結清銷戶       │
│    │                              │            │行100年6月21│                      │
│    │                              │            │日100大安字 │                      │
│    │                              │            │第0000000000│                      │
│    │                              │            │號函        │                      │
│    │                              │            ├──────┼───────────┤
│    │                              │            │●第一商業銀│●文日升有二個帳戶，其│
│    │                              │            │行興雅分行  │  一餘款為0，另一餘款 │
│    │                              │            │100年6月21日│  為32元，均為警示帳戶│
│    │                              │            │一興雅字第61│  ；另陳姳諼有一帳戶，│
│    │                              │            │號          │  餘額687元，正常帳戶 │
│    │                              │            │            │  。                  │
│    │                              │            ├──────┼───────────┤
│    │                              │            │●華南商業銀│●陳梓沂（即陳姳諼）有│
│    │                              │            │行股份有限公│  帳戶，餘額為735元， │
│    │                              │            │司南崁分行  │  非凍結狀態；另文日升│
│    │                              │            │100年6月21日│  無帳戶              │
│    │                              │            │華崁存字第  │                      │
│    │                              │            │0000000000號│                      │
│    │                              │            │函          │                      │
│    │                              │            ├──────┼───────────┤
│    │                              │            │●臺灣中小企│●陳姳諼未開戶；另文日│
│    │                              │            │業銀行南港分│  升有帳戶，餘額為0， │
│    │                              │            │行100年6月20│  於99年9月15日列為警 │
│    │                              │            │日100南港字 │  示衍生戶            │
│    │                              │            │第0000000000│                      │
│    │                              │            │號函        │                      │
│    │                              │            ├──────┼───────────┤
│    │                              │            │●合作金庫商│●陳姳諼未開戶；另文日│
│    │                              │            │業銀行營業部│  升有帳戶，98年12月28│
│    │                              │            │100年6月22日│  日轉入靜止戶，餘額為│
│    │                              │            │合金營櫃字第│  0 ，無凍結狀態。    │
│    │                              │            │0000000000號│                      │
│    │                              │            │函          │                      │
│    │                              │            ├──────┼───────────┤
│    │                              │            │●第一商業銀│●文日升帳戶餘額為0。 │
│    │                              │            │行忠孝路分行│                      │
│    │                              │            │100年6月16日│                      │
│    │                              │            │一忠孝路字第│                      │
│    │                              │            │151號函     │                      │
│    │                              │            ├──────┼───────────┤
│    │                              │            │●台新國際商│●陳姳諼帳戶餘額為0， │
│    │                              │            │業銀行100年6│  非凍結狀態；另文日升│
│    │                              │            │月17日台新作│  帳戶餘額為152元，非 │
│    │                              │            │文字第      │  凍結狀態。          │
│    │                              │            │10011237號函│                      │
│    │                              │            ├──────┼───────────┤
│    │                              │            │●華南商業銀│●文日升帳戶餘額為0， │
│    │                              │            │行股份有限公│  為衍生性帳戶。      │
│    │                              │            │司台大分行  │                      │
│    │                              │            │100年6月17日│                      │
│    │                              │            │華台大字第  │                      │
│    │                              │            │0000000000號│                      │
│    │                              │            │函          │                      │
│    │                              │            ├──────┼───────────┤
│    │                              │            │●華南商業銀│●文日升帳戶餘額為0， │
│    │                              │            │行北南港分行│  為凍結狀態。        │
│    │                              │            │100年6月14日│                      │
│    │                              │            │(100)華北字 │                      │
│    │                              │            │第62號函    │                      │
│    │                              │            ├──────┼───────────┤
│    │                              │            │●彰化商業銀│●文日升帳戶餘額為430 │
│    │                              │            │行城東分行  │  元，於94年7月4日轉為│
│    │                              │            │100年6月16日│  靜止戶。            │
│    │                              │            │彰城東字第  │                      │
│    │                              │            │1002064號函 │                      │
│    │                              │            ├──────┼───────────┤
│    │                              │            │●彰化商業銀│●陳姳諼帳戶餘額622元 │
│    │                              │            │行南崁分行  │  ，狀態正常。        │
│    │                              │            │100年6月17日│                      │
│    │                              │            │彰崁字第    │                      │
│    │                              │            │10013574號函│                      │
│    │                              │            ├──────┼───────────┤
│    │                              │            │●合作金庫商│●文日升帳戶餘額2,407 │
│    │                              │            │業銀行100年6│  元，設為衍生管制帳戶│
│    │                              │            │月17日合金總│  。                  │
│    │                              │            │業自第      │                      │
│    │                              │            │0000000000號│                      │
│    │                              │            │函/新生分行 │                      │
│    │                              │            │100年6月27日│                      │
│    │                              │            │合金新存字第│                      │
│    │                              │            │0000000000號│                      │
│    │                              │            │函          │                      │
│    │                              │            ├──────┼───────────┤
│    │                              │            │●萬泰商業銀│●陳姳諼帳戶已於92年10│
│    │                              │            │行股份有限公│  月15日結清；另文日升│
│    │                              │            │司100年6月16│  未設帳戶            │
│    │                              │            │日泰存匯字第│                      │
│    │                              │            │00000000000 │                      │
│    │                              │            │號函        │                      │
│    │                              │            ├──────┼───────────┤
│    │                              │            │●中華郵政股│●陳淑姿（即陳姳諼）設│
│    │                              │            │份有限公司  │  苗栗中苗帳戶，餘額  │
│    │                              │            │100年6月16日│  168 元，為靜止戶；另│
│    │                              │            │儲字第      │  文日升設樹林市前街帳│
│    │                              │            │0000000000號│  戶，餘額1,060元，為 │
│    │                              │            │函          │  衍生管制帳戶        │
│    │                              │            ├──────┼───────────┤
│    │                              │            │●公館鄉農會│●陳淑姿（即陳姳諼）帳│
│    │                              │            │100年6月16日│  戶為正常戶，餘額1,12│
│    │                              │            │公鄉農信字第│  3元；另文日升未設帳 │
│    │                              │            │0000000000號│  戶。                │
│    │                              │            │函          │                      │
│    │                              │            ├──────┼───────────┤
│    │                              │            │●台北富邦商│●陳姳諼未設帳戶；另文│
│    │                              │            │業銀行股份有│  日升帳戶已結清。    │
│    │                              │            │限公司集中作│                      │
│    │                              │            │業部100年6月│                      │
│    │                              │            │14日北富銀集│                      │
│    │                              │            │作字第      │                      │
│    │                              │            │10018115號函│                      │
│    │                              │            ├──────┼───────────┤
│    │                              │            │●國泰世華商│●陳梓沂（即陳姳諼）帳│
│    │                              │            │業銀行股份有│  戶餘額0元，已凍結； │
│    │                              │            │限公司100年6│  另文日升帳戶餘額1元 │
│    │                              │            │月17日國世銀│  ，未凍結。          │
│    │                              │            │業控字第    │                      │
│    │                              │            │0000000000號│                      │
│    │                              │            │函          │                      │
│    │                              │            ├──────┼───────────┤
│    │                              │            │●臺灣土地銀│●陳淑姿（即陳姳諼）帳│
│    │                              │            │行中壢分行  │  戶於94年6月11日轉為 │
│    │                              │            │100年6月28日│  靜止戶，餘額364元； │
│    │                              │            │壢存字第    │  另文日升未設帳戶。  │
│    │                              │            │0000000000號│                      │
│    │                              │            │函          │                      │
│    │                              │            ├──────┼───────────┤
│    │                              │            │●華南商業銀│●陳姳諼未設帳戶；另文│
│    │                              │            │行股份有限公│  日升帳戶餘額為0元， │
│    │                              │            │司忠孝東路分│  為警示衍生戶。      │
│    │                              │            │行100年6月22│                      │
│    │                              │            │日華忠孝字第│                      │
│    │                              │            │0000000000號│                      │
│    │                              │            │函          │                      │
│    │                              │            ├──────┼───────────┤
│    │                              │            │●匯豐 (台灣│●陳姳諼有現金卡帳戶，│
│    │                              │            │)商業銀行股 │  已取消該戶融資額度；│
│    │                              │            │份有限公司  │  另文日升未設帳戶。  │
│    │                              │            │100年6月22日│                      │
│    │                              │            │(100)台匯銀 │                      │
│    │                              │            │(總)字第    │                      │
│    │                              │            │35000號函   │                      │
└──┴───────────────┴──────┴──────┴───────────┘
以上正本證明與原本無異。
如不服本判決應於收受判決後10日內向本院提出上訴書狀，並應
敘述具體理由。其未敘述上訴理由者，應於上訴期間屆滿後20日
內向本院補提理由書( 均須按他造當事人之人數附繕本) 「切勿
逕送上級法院」。告訴人或被害人如對本判決不服者，應具備理
由請求檢察官上訴，其上訴期間之計算係以檢察官收受判決正本
之日期為準。
                                    書記官  徐一夫
中    華    民    國   100    年    12    月    15    日
附錄本判決論罪科刑法條全文
中華民國刑法第339條第1項
意圖為自己或第三人不法之所有，以詐術使人將本人或第三人之
物交付者，處5年以下有期徒刑、拘役或科或併科1千元以下罰金
。